臺灣臺北地方法院刑事判決　　　　　　　 94年度易字第943號
公　訴　人　臺灣臺北地方法院檢察署檢察官
被　　　告　乙○○
上列被告因詐欺案件，經檢察官提起公訴（九十四年度偵字第九
三四、七三０六號），嗣被告於本院準備程序進行中先就被訴事
實為有罪之陳述，經合議庭裁定改行簡式審判程序，本院判決如
下：
    主  文
乙○○幫助連續意圖為自己不法之所有，以詐術使人將本人之物
交付，處有期徒刑參月，如易科罰金，以參佰元折算壹日。
    事  實
一、乙○○明知提供自己之金融機構帳戶之存摺、金融卡及密碼
    ，有遭他人利用作為詐騙工具之可能，竟仍不違其本意，而
    基於幫助之犯意，先於民國九十三年七月二日，至臺北市○○○路三七三號之華南商業銀行（下稱華南銀行）復興分行
    ，開設帳號000000000000號帳戶，嗣於開戶後
    之某日，將上開帳戶連同先前已於九十二年六月間開立之中
    國商業銀行（下稱中信銀行）中山分行帳號0000000
    00000號帳戶之存摺、金融卡及密碼，在臺北縣板橋市
    大漢橋下，一同交付與真實姓名年籍不詳之成年男子及女子
    各一名，嗣該男、女與其所屬之詐欺集團，即基於詐欺之概
    括犯意，利用乙○○提供之帳戶，連續實施下列詐欺行為：
    (一)於同年月十三日晚上八時三十分許，在網路上佯以欲出售
    天堂遊戲之天幣，丙○○見之即以網路上所留之行動電話聯
    繫，經詐欺集團中某自稱「黃先生」之成員於該電話中佯稱
    以新臺幣（下同）六千元出售天幣等情，丙○○因而陷於錯
    誤，遂於同年月十四日下午一時三十分許，依「黃先生」指
    示在嘉義縣民雄鄉之雙福郵局，以吳泰豐名義匯款六千元至
    乙○○前開中信銀行帳戶，嗣丙○○再以行動電話聯繫「黃
    先生」確認匯款未果，始知受騙；(二)於同年月二十一日下午
    一時許，詐欺集團中某成員打電話給甲○○○，佯稱甲○○○之女兒全海萍遭綁架，需匯款二萬元始得釋放等情，甲○○○因而陷於錯誤，即向柯阿鳳借款二萬元，並依電話指示
    ，在南投縣信義鄉農會，以柯阿鳳名義將該二萬元匯款至乙○○前開華南銀行帳戶，嗣甲○○○接獲全海萍電話，始知
    受騙。乙○○即以此交付帳戶之方式幫助該詐欺集團多次以
    詐術取得他人財物。嗣經丙○○、甲○○○報警而循線查獲
    ，始悉上情。
二、案經臺北市政府警察局松山分局報告臺灣臺北地方法院檢察
    署檢察官及嘉義縣政府警察局民雄分局報告臺灣士林地方法
    院檢察署呈請臺灣高等法院檢察署令轉臺灣臺北地方法院檢
    察署檢察官偵查起訴，經本院合議庭裁定以簡式審判程序審
    理。
    理  由
一、上揭事實，經查：
（一）前述被告乙○○交付帳戶供詐欺集團詐取他人財物遭查獲
      之事實，業據其坦認屬實，核與被害人丙○○、甲○○○
      於警詢指述遭詐騙之情節，及證人柯阿鳳證述被害人甲○○○借匯款等情相符，並有被告華南銀開戶資料、存款往
      來明細表（以上見九十四年度偵字第七三０六號卷第十、
      二十四、二十五頁），中信銀行開戶資料、交易明細表（
      以上見警卷第十七頁至第二十一頁、九十四年度字第九三
      四號卷第五十四頁至第五十六頁）、郵政跨行匯款申請書
      （警卷第二十二頁）、中區農漁會電腦共同中心匯款委託
      書（九十四年度偵字第七三０六號卷第二十二頁）附卷可
      稽，堪認被告之自白與事實相符。
（二）又金融存款帳戶，攸關存款戶個人財產權益之保障，其與
      儲戶存摺、印章、提款卡相結合，專屬性、私密性更形提
      高，除非本人或與本人具有密切關係者，難認有何理由可
      允他人自由使用私人之存摺、印鑑及提款卡，一般人亦均
      有應妥善保管上開物件，防止被他人冒用之認知，且近來
      詐欺集團犯案猖獗，每每利用人頭帳戶為犯罪工具，若任
      意提供自己帳戶之相關物件與不明人士使用，將遭他人於
      詐騙取財時，作為不法資金進出之用，此情當為具有社會
      生活經驗之成年人所得認識。本件被告自承知悉人頭帳戶
      等情（九十四年度偵字第九三四號卷第六十九頁），竟仍
      將其帳戶存摺及金融卡交付與不知真實姓名之人使用，其
      有容認以己之帳戶供他人作為詐欺犯罪時使用之未必故意
      ，甚為灼然。
（三）綜上所述，本件事證明確，被告幫助詐欺犯行足堪認定，
      應予依法論科。
二、按刑法上之幫助犯，係對於犯罪與正犯有共同之認識，而以
    幫助之意思，對於正犯資以助力，而未參與實施犯罪之行為
    者而言（最高法院七十五年度台上字第一五○九號、八十八
    年度台上字第一二七○號判決亦同此意旨）。是以，如未參
    與實施犯罪構成要件之行為，且係出於幫助之意思提供助力
    ，即屬幫助犯，而非共同正犯。本件被告基於幫助之犯意，
    提供前述存摺、提款卡及密碼予真實姓名年籍不詳之男女，
    並供該男女所屬之詐欺集團成員使用，已如前述。該詐欺集
    團之人員並利用被告之幫助，使被害人丙○○、甲○○○在
    遭該詐欺集團之人員施用詐術後而陷於錯誤，因而分別匯款
    至被告所提供之前揭帳戶，是被告所為係參與詐欺罪構成要
    件以外之行為，且在無證據證明被告係以正犯而非以幫助犯
    之犯意參與犯罪之情形下，應認其所為係幫助犯而非正犯行
    為。核被告所為，係犯刑法第三百三十九條第一項詐欺取財
    罪之幫助犯。被告幫助他人犯前開罪名，爰依刑法第三十條
    第二項之規定，按正犯之刑減輕之。又按連續幫助與幫助連
    續為不同之犯罪態樣，如基於概括犯意，多次幫助他人犯罪
    ，為連續幫助，該幫助者有多次犯罪行為；如以一幫助行為
    ，幫助他人連續犯罪，則為幫助連續，就幫助犯而言，僅有
    一次犯罪行為（最高法院八十七年度台上字第三八六五號著
    有判決可資參照）。本件前述詐欺集團，雖有前述連續詐欺
    之情，但被告既僅為一次幫助行為，自僅成立單一之幫助犯
    。爰審酌被告所為已影響社會正常交易安全，增加被害人尋
    求救濟之困難，並使犯罪之追查趨於複雜，危害社會情節甚
    鉅等，本應予以嚴懲，惟其犯後坦承犯行而態度良好，及參
    酌其犯罪之動機、目的、所受之刺激、手段、品行、智識程
    度等一切情狀，量處如主文所示之刑，並諭知易科罰金之折
    算標準，以示懲儆。至被告交付之上開華南銀行及中信銀行
    存摺、提款卡等物，雖係供犯罪所用之物，但未經扣案，迄
    今仍未取回，且非義務沒收之物，爰不為沒收之諭知，附此
    敘明。
據上論斷，依刑事訴訟法第二百七十三條之一第一項、第二百九
十九條第一項前段，刑法第三十條、第三百三十九條第一項、第
四十一條第一項前段，罰金罰鍰提高標準條例第一條前段、第二
條，判決如主文。
本案經檢察官廖舒屏到庭執行職務。
中　　華　　民　　國　　94　　年　　9 　　月　　30　　日
　　　　　　　　　刑事第三庭    法　官　胡宗淦
以上正本證明與原本無異。
如不服本判決，應於判決送達後10日內向本院提出上訴狀（應抄
附繕本）。告訴人或被害人如對於本判決不服者，應具備理由請
求檢察官上訴，其上訴期間之計算係以檢察官收受判決正本之日
期為準。
　　　　　　　　　　　　　　　　書記官　張耀鴻
中　　華　　民　　國　　94　　年　　9 　　月　　30　　日
附錄法條：
中華民國刑法第339條
(普通詐欺罪)
意圖為自己或第三人不法之所有，以詐術使人將本人或第三人之
物交付者，處5年以下有期徒刑、拘役或科或併科1千元以下罰金
。
以前項方法得財產上不法之利益或使第三人得之者，亦同。
前二項之未遂犯罰之。
